【裁判字號】    95,上易,131
【裁判日期】    950428
【裁判案由】    違反保護令罪
【裁判全文】
臺灣高等法院高雄分院刑事判決         95年度上易字第131號
上  訴  人  臺灣高雄地方法院檢察署檢察官
被      告  甲○○
上列上訴人因被告違反保護令罪案件，不服臺灣高雄地方法院94
年度易字第1807號中華民國95年1 月17日第一審判決（聲請簡易
判決處刑案號：臺灣高雄地方法院檢察署94年度偵字第16409 號
），提起上訴，本院判決如下：
     主  文
上訴駁回。
     理  由
一、聲請意旨略稱：被告甲○○係乙○○之前配偶（2 人已於93
    年3 月9 日離婚），為家庭暴力防治法第3 條第1 款所稱之
    家庭成員。被告明知乙○○以有繼續受家庭暴力之危險，向
    法院聲請民事保護令，經法院於93年12月24日核發93年度家
    護字第1470號民事通常保護令，諭令被告不得對乙○○實施
    身體或精神上不法侵害之行為，亦不得直接或間接對於乙○
    ○為騷擾行為，該保護令有效期間為1 年。詎被告於上開保
    護令有效期間內，即於94年7 月15日上午8 時30分許，在高
    雄市○○區○○路、榮總路口，與乙○○發生口角，竟基於
    違反保護令之犯意，徒手毆打乙○○臉部，致乙○○受有兩
    側頭皮壓痛、兩眼眶旁紅痛、左眼眶擦傷（0.5 ×0.2 公分
    ）、上下唇挫傷瘀血及右前胸壓痛之傷害（傷害部分未據告
    訴），而違反前開保護令禁止對乙○○實施身體上不法侵害
    之行為之命令。因認被告係犯家庭暴力防治法第50條第1 款
    之違反保護令罪嫌云云。
二、聲請人認定被告犯有違反保護令罪嫌，係以被告於警詢及偵
    查中之供述，證人乙○○於警詢中之證述，驗傷診斷書及93
    年度家護字第1470號民事通常保護令各1紙附卷為其論據。
三、按犯罪事實應依證據認定之，無證據不得認定犯罪事實。又
    不能證明被告犯罪者，應諭知無罪之判決，刑事訴訟法第
    154 條第2 項、第301 條第1 項前段定有明文。被告雖坦承
    於94年7 月15日上午8 時30分許，在高雄市○○區○○路、
    榮總路口，與乙○○發生爭執，但否認有對乙○○毆打施暴
    行為，辯說：乙○○之傷可能係在她服務的店裡受傷的云云
    。經查：
  (一)證人乙○○於原審審理時具結後證稱：「（94年7 月15日上
    午8 時30分，被告有無毆打妳？）沒有」、「（當時妳的臉
    上是否受傷？如何受傷？）是的，是因7 月14日晚上，我在
    公司碰撞到的」、「（如何碰撞？）當天酒醉，走路搖搖晃
    晃，有撞到廁所的牆角」、「我每天晚上8 點上班就要喝酒
    到凌晨4 時」、「（94年7 月15日早上，是否在車上與被告
    有發生爭吵？）有」、「（被告去接妳時，妳酒醒了嗎？）
    還沒有」、「（發生爭吵時，被告有沒有打妳？）沒有，警
    員有問我，我們發生何事，我說我有保護令，但我沒有帶到
    身上」、「（既然被告沒有打妳，何以要提保護令的事？）
    因為我們有爭吵，且我要離開現場」、「（製作筆錄時是在
    中午，應該酒醒了？）還沒有」、「（提示乙○○警訊筆錄
    第2 頁）這是在我喝酒意識不清時所說的」、「（既然意識
    不清，還會向警員說不要告訴？）我是說我可不可以不做筆
    錄，要回家睡覺，警員一直要我做（筆錄）」、「（既然沒
    有要告，還去驗傷？）是警員帶我去的，是開警車的警員帶
    我去的。驗傷的錢到現在還沒繳納」等語（見原審卷第47
    頁、第48頁）。證人乙○○於本院審理交互詰問時，亦做上
    述相同之證詞。依證人乙○○上開證述，94年7 月15日上午
    8 時30分，被告並沒有毆打乙○○，乙○○臉上之傷是因潘
    女上班要喝酒，於94年7 月14日晚上，在服務的公司撞到廁
    所的牆角所致。
  (二)證人即在線上巡邏而至現場之警員呂平富於原審具結後證稱
    ：「（現場被害人如何說？）因為他們在吵架，我就叫他們
    下車，然後被害人向我們說他們是在吵架，但沒有看到互毆
    情形」、「（既然這樣，何以要帶被害人去驗傷？）因為被
    害人說他有保護令，期限還沒有過」、「（當時被害人有酒
    醉情形？）有」、「（有到意識不清楚的程度嗎？）有一點
    」「（被害人有說要告被告否？）沒有」「（被害人臉上的
    血是還在流還是乾了？）快要乾了」、「（被害人當時可不
    可以和你們正常對答？）有時文不對題」、「（送到派出所
    時，被害人酒醒了嗎？）還沒有」等語（見原審卷第50頁、
    第51頁）。
  (三)證人即在線上巡邏而至現場之警員蔡富嘉於原審具結後證稱
    ：「（何以被害人要主動說有保護令？）因為她說她先生纏
    著她吵架」、「（既然只是吵架，何以要去驗傷？）我們到
    現場時，被害人說她有保護令，但沒拿出來給我們看，我們
    要查明狀況」（見原審卷第53頁）。
  (四)綜上證人乙○○、呂平富、蔡富嘉等人之證述，被告與乙○
    ○於94年7 月15日上午8 時30分雖有爭吵，但據報到現場處
    理之警員呂平富、蔡富嘉並未看到被告有何毆打乙○○之行
    為，乙○○臉上雖有快要乾的血，但乙○○證稱94年7 月14
    日晚上，在其服務的店內喝酒後自己撞傷的，而距離案發當
    時，此種情形，並非不可能。
  (五)按被告以外之人於檢察事務官、司法警察官或司法警察調查
    中所為之陳述，與審判中不符時，其先前之陳述具有較可信
    之特別情況，且為證明犯罪事實存否所必要者，得為證據，
    固為刑事訴訟法第159 條之2 明文規定。惟查乙○○於警訊
    時雖陳稱有遭被告毆打云云，與審判中所為之陳述不符，但
    被告認乙○○此部分陳述，係乙○○在酒醉狀態所為陳述，
    否認有證據能力，而證人即製作乙○○警詢筆錄之警員阮志
    能於原審證稱，製作乙○○警訊筆錄未錄音錄影等情，又依
    上述證人乙○○、呂平富之證述，乙○○警訊時確有酒醉之
    情形，是證人乙○○於警詢所為上開陳述，並無具有較可信
    之特別情況，依上開規定，自無證據能力。
  (六)被告對於乙○○之傷，於警訊時供稱：不知道如何而來的，
    但當時車速約六、七十公里，她拉住方向盤，伊即踩煞車，
    她有前衝撞到頭部云云。於原審審理時供稱：可能係伊到現
    場之前，在她所服務之店裡受傷云云。被告辯稱未毆打乙○
    ○，不知道乙○○之傷係如何而來始終如一，至於有如前述
    ，或陳稱係在車內，乙○○酒醉，拉住方向盤，被告踩煞車
    ，乙○○自己撞到方向盤，或改稱係94年7 月14日晚上，乙
    ○○在服務之店內受傷，而先後有不同陳述，但此均為被告
    臆測之詞，且被告供稱在警詢所以如此說，係因為案發當時
    天黑，沒看清楚乙○○到現場之前已受傷，後來聽乙○○說
    才知道她在店裡已受傷，所以在原審審理時才改口為上開陳
    述，其辯解亦無矛盾之處。
四、綜上所述，尚難遽認被告有檢察官指訴之犯行。此外，又查
    無其他積極證據足以證明被告犯罪，原審諭知被告無罪之判
    決，並無不合。檢察官上訴意旨，仍執陳詞，指摘原判決不
    當，沒有理由，應予駁回。
五、據上論斷，應依刑事訴訟法第368條，判決如主文。
本案經檢察官彭南雄到庭執行職務。
中    華    民    國    95    年    4     月    28    日
                  刑事第二庭    審判長法  官  林正雄
                                      法  官  陳啟造
                                      法  官  黃壽燕
以上正本證明與原本無異。
本判決不得上訴。
中    華    民    國    95    年    5     月    1     日
                                      書記官  高惠珠
                                                      q


司法院資訊處製作；財團法人民間司法改革基金會備份。
